臺灣板橋地方法院刑事判決　　　　　　　　　　　　　九十三年度訴字第七五六號
　　公　訴　人　臺灣板橋地方法院檢察署檢察官
　　被　　　告　甲○○
右列被告因違反稅捐稽徵法等案件，經檢察官提起公訴（九十三年度偵緝字第五四七
號），本院於準備程序進行中，被告就被訴之事實為有罪之陳述，經告知被告簡式審
判程序之旨，並聽取當事人之意見後，裁定進行簡式審判程序，判決如左：
    主  文
甲○○公司負責人，為納稅義務人，以詐術逃漏稅捐，處有期徒刑貳月，如易科罰金
，以佰元折算壹日；又連續行使從事業務之人，明知為不實之事項，而登載於其業
務上作成之文書，足以生損害於公眾及他人，處有期徒刑月，如易科罰金，以佰
元折算壹日。應執行有期徒刑肆月，如易科罰金，以佰元折算壹日。緩刑貳年。
    事  實
一、甲○○係臺北縣土城市○○街七六號「熹威企業有限公司」（下稱熹威公司）之
    負責人，製作其員工各類所得扣繳暨免扣繳憑單及熹威公司營利事業所得稅結算
    申報書為其附隨業務，是其為從事業務之人。其明知高璁儒（起訴書誤載為高聰
    儒）、楊境銓、徐健閔、黃國欽、張足、何芝靜、林啟森非熹威公司員工，並未
    支領該公司之薪資，竟基於行使業務上登載不實文書及使熹威公司逃漏稅捐之犯
    意，於民國九十一年間之某日，利用不知情之會計師，接續製作熹威公司各類所
    得扣繳暨免扣繳憑單，虛載高璁儒、林啟森於九十年度各向熹威公司領取新臺幣
    （下同）十九萬元薪資，又楊境銓、徐健閔、黃國欽、張足、何芝靜於同年度均
    向熹威公司領取十九萬三千元薪資，據而作成同年度該公司營利事業所得稅申報
    書，以虛列該公司營業成本一百三十四萬五千元，持向財政部臺灣省北區國稅局
    臺北縣分局申報營利事業所得稅而為行使之詐術，藉此逃漏該年度熹威公司應納
    之營利事業所得稅三十三萬六千二百五十元，足以生損害於稅捐稽徵機關對於稅
    捐稽徵之正確性及高璁儒、楊境銓、徐健閔、黃國欽、張足、何芝靜、林啟森。
    嗣經林啟森於九十一年十二月二十五日向財政部臺灣省北區國稅局新莊稽徵所檢
    舉，徐健閔、黃國欽分別於九十二年二月八日、九十二年三月四日向財政部臺灣
    省中區國稅局竹南稽徵所檢舉，高璁儒於九十二年三月三日向財政部臺北市國稅
    局文山稽徵所檢舉，楊境銓於九十二年三月五日向同局萬華稽徵所檢舉，張足於
    九十二年三月十二日向財政部臺灣省北區國稅局臺北縣分局，何芝靜於九十二年
    三月十四日向財政部臺灣省新竹縣分局檢舉，由財政部臺灣省北區國稅局臺北縣
    分局彙整查悉上情。
二、案經財政部臺灣省北區國稅局臺北縣分局函請暨臺北縣政府警察局土城分局報請
    臺灣板橋地方法院檢察署檢察官偵查起訴。
    理  由
壹、程序部分：按除被告所犯為死刑、無期徒刑、最輕本刑為三年以上有期徒刑之罪
    或高等法院管轄第一審案件者外，於第一次審判期日前之準備程序進行中，被告
    先就被訴事實為有罪之陳述時，審判長得告知被告簡式審判程序之旨，並聽取當
    事人、代理人、辯護人及輔佐人之意見後，裁定進行簡式審判程序，刑事訴訟法
    第二百七十三條之一第一項定有明文。經核本件被告甲○○所犯係死刑、無期徒
    刑、最輕本刑為三年以上有期徒刑以外之罪，其於準備程序中就被訴事實為有罪
    之陳述，經法官告知簡式審判程序之旨，並聽取公訴人、被告之意見後，本院爰
    依首揭規定，合議裁定由受命法官獨任進行簡式審判程序，合先敘明。
貳、實體方面：
  一、前開犯罪事實，業據被告於偵查及本院審理時均坦承不諱，且核與被害人高璁
      儒、楊境銓、徐健閔、黃國欽、張足、何芝靜、林啟森警詢所述相符，並有被
      害人高璁儒之檢舉書、九十年度綜合所得稅核定通知書、各類所得扣繳暨免扣
      繳憑單、被害人楊境銓之檢舉書、九十年度綜合所得稅核定通知書、各類所得
      扣繳暨免扣繳憑單、被害人徐健閔之檢舉書、臺灣省三灣鄉農會員工離職證明
      書、九十年度綜合所得稅核定通知書、各類所得扣繳暨免扣繳憑單、被害人黃
      國欽之學生證、檢舉書、九十年度綜合所得稅核定通知書、被害人張足之檢舉
      書、九十年度綜合所得稅核定通知書、被害人何芝靜之檢舉書、九十年度綜合
      所得稅核定通知書、勞工保險卡、臺證綜合證券股份有限公司服務證明書、被
      害人林啟森之檢舉書、九十年度綜合所得稅核定通知書、財政部臺灣省北區國
      稅局臺北縣分局九十三年二月三日北區國稅北縣一字第○九三一○○四三六七
      號函、繳款書查詢清單、財政部臺灣省北區國稅局九十年度綜合所得稅ＢＡＮ
      給付清單、熹威公司營利事業所得稅結算申報書等存卷可稽。準上，被告右揭
      自白應與事實相符，本件事證已臻明確，被告犯行洵堪認定，應依法論科。
  二、被告係熹威公司之負責人，其屬公司法所定之負責人無誤，又該公司員工各類
      所得扣繳暨免扣繳憑單、營利事業所得稅結算申報書之製作，應為被告之附隨
      業務，是其係從事業務之人，洵足認定。被告為逃漏納稅義務人熹威公司九十
      年度之營利事業所得稅，竟於九十一年間虛列該公司九十年度被害人等之薪資
      費用，填製不實之所得扣繳暨免扣繳憑單、營利事業所得稅結算申報書，並向
      稅捐稽徵機關提出，顯係實施詐術，核係犯稅捐稽徵法第四十一條、第四十七
      條第一款之公司負責人，為納稅義務人，以詐術逃漏稅捐罪，及刑法第二百十
      六條、第二百十五條之行使業務上登載不實文書罪。其利用不知情之會計師製
      作各類所得扣繳暨免扣繳憑單及營利事業所得稅結算申報書，是為間接正犯。
      按連續犯之成立，除主觀上須基於一個概括之犯意外，客觀上須先後數行為，
      逐次實施而具連續性，侵害數個同性質之法益，其每一前行為與次行為，依一
      般社會健全觀念，在時間差距上，可以分開，在刑法評價上，各具獨立性，每
      次行為皆可獨立成罪，構成同一之罪名，始足當之；如數行為於同時同地或密
      切接近之時地實施，侵害同一之法益，各行為之獨立性極為薄弱，依一般社會
      健全觀念，在時間差距上，難以強行分開，在刑法評價上，以視為數個舉動之
      接續施行，合為包括之一行為予以評價，較為合理，則屬接續犯，而為包括之
      一罪，最高法院八十六年台上字第三二九五號判例意旨可資參照。衡情被告委
      請不知情會計師製作之各類所得扣繳暨免扣繳憑單及營利事業所得稅結算申報
      書，應係接續完成，而侵害同一法益，故屬接續犯，應評價為單純一行為，起
      訴書「犯罪事實」欄之記載同此見解，從而，起訴書於「證據並所犯法條」欄
      關於此部分之連續犯論述，顯屬贅載。又其於登載不實事項在業務上作成之文
      書後，復持以行使，則其登載不實之低度行為應為其行使之高度行為所吸收，
      不另論罪。另被告所犯上開稅捐稽徵法第四十一條、第四十七條第一款之公司
      負責人，為納稅義務人以詐術逃漏稅捐罪，其與右揭刑法第二百十六條、第二
      百十五條之行使業務上登載不實文書罪間，因查本件逃漏稅捐者係熹威公司，
      被告雖為公司負責人，而因稅捐稽徵法基於刑事政策考慮，依稅捐稽徵法第四
      十七條第一款將納稅義務人為公司者所應處徒刑之規定，轉嫁於公司負責人，
      是以，公司負責人依該法第四十七條第一款規定而適用徒刑之處罰，即屬代罰
      之性質，故非因自然人本身之犯罪而負行為責任，此與刑法第五十五條規定之
      牽連犯，必須同一犯罪主體之數個犯罪行為間，具有目的與方法或原因與結果
      之關係，始得從一重處斷不合，因之，被告所犯右揭二罪間，乃犯意各別，且
      行為互殊，故應予分論併罰。爰審酌被告犯罪動機、目的、手段、犯罪後態度
      坦承、所犯造成被害人損害及稅捐機關核課稅款之正確性等一切情狀，量處如
      主文所示之刑及定其應執行刑，併均諭知易科罰金之折算標準。末以，被告未
      曾受有期徒刑以上刑之宣告，有台灣高等法院被告全國前案紀錄表及刑案資料
      查註紀錄表附卷可資為憑，本件諒被告係因一時失慮，故偶罹刑典，其經此刑
      之宣告後，應知警惕，而無再犯之虞，本院因認暫不執行其刑為當，予以宣告
      緩刑二年，用啟自新。
據上論斷，應依刑事訴訟法第二百七十三條之一第一項、第二百九十九條第一項前段
，稅捐稽徵法第四十一條、第四十七條第一款，刑法第十一條前段、第二百十六條、
第二百十五條、第四十一條第一項前段、第五十一條第五款、第七十四條第一款，罰
金罰鍰提高標準條例第一條前段、第二條，逕以簡易判決處如主文所示之刑。
本案經檢察官馬中琍到庭執行職務。
中　　　華　　　民　　　國　　九十三　　年　　　五　　　月　　三十一　　日
                                  臺灣板橋地方法院刑事第十一庭
                                      法　官  朱敏賢
右正本證明與原本無異。
如不服本判決，應於判決送達後十日內，向本院提出上訴狀。
                                      書記官  方蟾苓
中　　　華　　　民　　　國　　九十三　　年　　　五　　　月　　三十一　　日
附錄論罪科刑法條：
稅捐稽徵法第四十一條：
納稅義務人以詐術或其他不正當方法逃漏稅捐者，處五年以下有期徒刑、拘役或科或
併科新臺幣六萬元以下罰金。
稅捐稽徵法第四十七條第一款：
本法關於納稅義務人、扣繳義務人及代繳人應處徒刑之規定，於左列之人適用之：
一、公司法規定之公司負責人。
刑法第二百十六條：
行使第二百十條至第二百十五條之文書者，依偽造、變造文書或登載不實事項或使登
載不實事項之規定處斷。
刑法第二百十五條：
從事業務之人，明知為不實之事項，而登載於其業務上作成之文書，足以生損害於公
眾或他人者，處三年以下有期徒刑、拘役或五百元以下罰金。
刑法第二百十條：
造、變造私文書，足以生損害於公眾或他人者，處五年以下有期徒刑。
